【裁判字號】    89,易,791
【裁判日期】    900108
【裁判案由】    侵占
【裁判全文】
臺灣板橋地方法院刑事判決                          八十九年度易字第七九一號
    公  訴  人  臺灣板橋地方法院檢察署檢察官
    被      告  甲○○
右列被告因業務侵占案件，經檢察官提起公訴（八十八年度偵緝字第一三四０號），
本院判決如左：
    主  文
甲○○意圖為自己不法之所有，而侵占對於業務上所持有之物，累犯，處有期徒刑柒
月。
    事  實
一、甲○○曾於民國（下同）八十年間因侵占等案件，經本院判處有期徒刑五月確定
    ，甫於八十二年十月十六日執行完畢，猶不知悔改，於八十六年五月初起，任職
    勇士企業管理顧問股份有限公司（下稱勇士公司），並經勇士公司派任臺北縣新
    莊市○○街三六九巷「國富民安」社區擔任管理員，負責該社區門禁、掛號郵件
    代收之業務，為從事業務之人，竟基於意圖為自己不法所有，於八十六年五月十
    四日，在臺北縣新莊市○○街三六九巷「國富民安」社區內，代收蕭世發郵寄予
    該社區住戶蕭新義之面額為新臺幣（下同）一萬元郵局匯票後侵占入己，並將該
    匯票拿至郵局兌現供己花用。
二、案經被害人勇士公司訴請臺灣板橋地方法院檢察署檢察官偵查起訴。
    理  由
一右揭事實，業據被告甲○○於本院審理時坦承不諱，核與告訴代表人丙○○迭於
    偵查及本院審理時所指訴之情節相符，並有傳真查詢國內各類掛號郵件查單影本
    、勇士公司駐點勤務輪值表影本各一份附於偵查卷可憑。是本件事證明確，被告
    犯行洵堪認定，應予依法論處。
二核被告甲○○所為，係犯刑法第三百三十六第二項之業務侵占罪。又查被告曾於
    八十年間因侵占等案件，經本院判處有期徒刑五月確定，甫於八十二年十月十六
    日執行完畢，有臺灣高等法院檢察署刑案紀錄簡覆表附卷足憑，其於執行完畢後
    五年之內，再犯本件有期徒刑以上之罪，係屬累犯，應依刑法第四十七條之規定
    ，加重其刑。爰審酌被告因一時貪念，致罹刑典，犯後坦承不諱，深具悔意，且
    侵占金額不大，及被告犯罪動機、目的、手段、智識程度、所生損害等一切情狀
    ，量處如主文所示之刑，以示懲儆。
三、公訴意旨另以：被告任職勇士公司，並經勇士公司派任臺北縣新莊市○○街三六
    九巷「國富民安」社區擔任管理員，負責該社區門禁、掛號郵件代收及向住戶收
    取管理費後繳交公司之業務，為從事業務之人，竟基於意圖為自己不法所有，於
    八十六年五月十四日，在臺北縣新莊市○○街三六九巷「國富民安」社區內，代
    收住戶繳交之管理費三千四百四十元後侵占入己，因認被告涉有刑法第三百三十
    六條第二項業務侵占罪嫌云云；惟按犯罪事實應依證據認定之，無證據不得推定
    其犯罪事實，刑事訴訟法第一百五十四條定有明文；公訴人認被告涉有前揭業務
    侵占罪嫌，無非以國富民安大廈管理費收據一份為其論據，訊據被告則矢口否認
    有侵占犯行，辯稱：伊並不負責收取管理費，且伊從未曾向住戶胡榮崑收取管理
    費等語。經查，觀諸卷附之國富民安大廈管理費收據，其上「收費員」欄係蓋「
    總幹事乙○○」之職章，而證人即曾任勇士公司派駐國富民安社區總幹事之乙○
    ○到庭證稱：「（問：是否有負責向住戶收取管理費？）我是替管理委員會收管
    理費」、「（問：總幹事的職章由你保管？）是由我保管，我都放在櫃台的抽屜
    裡，不隨便給別人使用，而且抽屜鑰匙是放在我身上保管」、「（問：被告曾經
    使用過你的職章？）我沒有看到被告使用過」、「（問：被告有無負責收管理費
    ？）被告是警衛，不負責收管理費，一律由總幹事負責收管理費」、「（問：住
    戶胡榮崑的收據是你蓋的？）這職章是我的，應該是我收款的」等語（見本院八
    十九年十一月十五日訊問筆錄），核與被告前揭所辯尚屬相符，顯見被告既未負
    責向國富民安社區住戶收取管理費之業務，且亦從未向住戶胡榮崑收取管理費，
    純係勇士公司派駐該社區之總幹事乙○○向住戶胡榮崑收取本件管理費三千四百
    四十元，被告自無侵占該筆管理費可言，況告訴代表人丙○○亦到庭陳稱：管理
    費與被告無關，應該是伊公司與乙○○間之債務糾紛等語（見本院八十九年十二
    月十三日訊問筆錄），此外復查並無其他積極證據足資證明被告有前揭被訴業務
    侵占之行為，是就被告被訴涉嫌侵占管理費之部分，本應為被告無罪之諭知，因
    公訴人認此部分與前揭論罪部分有實質上一罪之接續犯關係，爰不另為無罪之諭
    知，併予敘明。
據上論斷，應依刑事訴訟法第二百九十九條第一項前段，刑法第三百三十六條第二項
、第四十七條，罰金罰鍰提高標準條例第一條前段，判決如主文。
本案經檢察官張云綺到庭執行職務。
中      華      民      國    九十      年      一      月      八      日
                                      臺灣板橋地方法院刑事第三庭
                                          法  官  林  海  祥
右正本證明與原本無異。
如不服本判決，應於判決送達後十日內，向本院提出上訴狀。
              書記官  陳  怡  真
中    華    民    國      九十        年    一        月    十        日
本案論罪科刑主要法條：
刑法第三百三十六條
對於公務上或因公益所持有之物，犯前條第一項之罪者，處一年以上七年以下有期徒
刑，得併科五千元以下罰金。
對於業務上所持有之物，犯前條第一項之罪者，處六月以上五年以下有期徒刑，得併
科三千元以下罰金。
前二項之未遂犯罰之。


司法院資訊處製作；財團法人民間司法改革基金會備份。
